臺灣臺中地方法院刑事判決　　　　　　　　　　　　　　九十年度自字第六七五號
　　自　訴　人　乙○○
　　代　理　人　許哲嘉律師
　　被　　　告　甲○○
　　選任辯護人　鄭晃奇律師
右列被告因誣告案件，經自訴人提起自訴，本院判決如左：
    主  文
甲○○無罪。
    理  由
一、自訴意旨略以：被告甲○○為免除積欠自訴人母親李陳曾之新臺幣（下同）五百
    萬元之債務，竟基於使自訴人受刑事處分之意圖，於民國八十三年九月八日向台
    中縣警察局大甲分局報案並製作筆錄誣指：「自訴人於八十三年九月七日晚上九
    時五十分許，約被告至臺中縣豐原市○○路六○二號林建通住處見面，當晚十時
    三十分許，自訴人駕車抵該處，即以電話約被告外出，俟被告走出林建通住宅不
    遠，自訴人即與另三名不詳姓名者強將被告押上車，並恫嚇如不依彼等指示，便
    將被告殺害埋在大肚山，使被告不能抗拒，自訴人途中並與李曾榮以行動電話聯
    絡，當晚十一時三十分許，自訴人、李曾榮分別駕車到大肚山某處會合，自訴人
    、李曾榮即與另八名不詳姓名者逼令被告簽發金額共四千零二十萬元之本票，得
    手後始將被告載至山下，命被告自行下車離去，認自訴人涉犯盜匪罪」云云。經
    查：
（一）被告於警訊時陳稱：「當天晚上九點去豐原市○○路朋友林建通宅拜訪，晚上
      九點五十分，乙○○以呼叫器呼叫我，說要去豐原找我，約晚上十時二十分，
      乙○○就到林建通宅，將車停在林建通住處門口，打電話叫我到外面，乙○○
      車內另有三名不詳男子，我不認識，就押走我，我坐在乙○○車的右前坐，．
      ．在大肚山上又和另一輛箱型車會合，箱型車內另有三名不詳男子，開車的綽
      號叫小大頭，真實姓名待查，押我到大肚山上樓房並強迫我簽下本票，才放我
      走」、「乙○○等人押走我時是九月七日晚上十時三十分，到大肚山是晚上十
      一時十分，之後在一排住家那，有九人強迫我簽下八張本票，其中六張五百萬
      元，一張一千萬元、一張二十萬元，合計四千零二十萬元。」（詳上開盜匪案
      偵查卷第八頁，下稱偵卷）。惟其在原審調查時陳稱：「那天是我先與乙○○
      連絡說要去林建通家．．我在晚上九點半到林建通家」（見原審卷八十五年三
      月十九日、十一月二十五日筆錄），前後就誰主動邀約，及被告到林建通家之
      時間已有矛盾。另被告於李曾榮檢肅流氓條例案件（下稱李曾榮流氓案件）審
      理時所供：「當晚九時，乙○○以呼叫器呼叫我，我回電稱要到林建通住處，
      回電時我人在大甲鎮○○路的家中．．當晚九時在家回電話給乙○○時，是使
      用公共電話。」（見原審法院八十四年感裁字第六二號卷八十四年七月七日筆
      錄）之情節，復與其在警訊時所稱當晚九時許至林建通住處，並非在家中及乙
      ○○係於晚上九時五十分以呼叫器連絡伊等情不合，而被告家中有電話（00
      00000號），且手上又有○六○─五九九八○○號呼叫器，於家中接到呼
      叫，卻使用公共電話回電，殊與常情有違。另依通話紀錄，乙○○並未於八十
      三年九月七日晚上主動以○九○─四五五九九六號行動電話與被告之○六○─
      五九九八○○號呼叫器或林建通宅之（○四）0000000號電話連絡，有
      交通部台灣中區電信管理局八十三年十一月二十四日營帳（八三）字第六六一
      二號函所附之通話紀錄一份在卷可稽，故前揭被告於警訊所供：「晚上九時五
      十分乙○○打呼叫器呼叫我，說要去豐原找我，晚上十時二十分，乙○○到林
      建通住處：：：打電話叫我到外面」、或於原審調查時所供：「九月七日晚上
      快九點時乙○○打我的呼叫器」（見原審卷八十五年十一月二十五日筆錄），
      均與事實不符。且上開乙○○之行動電話於九月七日僅有二次受話紀錄，通話
      人均是林建通宅之電話，時間分別是晚上九時五十五分十秒至同時分二十五秒
      及十時二十五分十八秒至同時分二十九秒，亦有交通部豐原電信局八十三年十
      一月十一日豐營二（八三）字第五○九二號函所附之通話紀錄附卷可憑（見偵
      查卷第六四頁）。被告於原審調查時卻供稱：「九月七日當晚快九點時乙○○
      打我的呼叫器，我回話說在林建通家，我於晚上九點半到林建通家，十多分後
      （即約九點四十分）乙○○到林建通家，我在他到之前在林建通家有打一通電
      話給乙○○（即在九點三十至四十分之間）」（見原審卷八十五年十一月二十
      五日筆錄），就連絡乙○○行動電話之時間均與事實背離。
（二）被告於原審調查時先後稱：「乙○○說他在門口，我就走到車邊，乙○○並未
      下車，打開車窗說上車去台中我說去台中做什麼，乙○○車後座有三人下車，
      把我押上車。」（見原審卷八十五年三月十九日筆錄）、「他們來了四、五個
      人，把車停在林建通家門口，找我上台中，我不去，四人就下來強拉我上車」
      （見原審卷八十五年十一月二十五日筆錄），先則供稱係四人，且是後座之三
      人將其押上車，但後稱：來了四、五人，四人將其拉上車，並與其在李曾榮流
      氓案件中所供：「係其中一不知名男子手持一支棒球棍逼我上車」（感裁卷八
      十四年七月七日筆錄）之情節不同。且自訴人若要押被告，理應將之押在後車
      座中間位置，始可防止被告逃走，且易於掌控，焉有讓被告坐在右前座之理？
      被告於警訊時已供稱：乙○○在我家隔壁，二年來交往不錯，曾借我五張支票
      （見偵卷第九頁），二人既交往不錯，乙○○甚至將支票交被告使用，豈會無
      端強押被告？且當時被告既在林建通住處外面，若認乙○○車後座之數人將對
      其不利，為何不拔腿就跑或高聲求救，俾林建通可對其救援？又若被告係被強
      迫簽下本票，何以除六張五百萬元及一張一千萬元之本票外，尚有一張二十萬
      元之零頭本票？再者，被告於原審調查時分別陳稱：在大肚山上，「他們有五
      個人，押著我在桌子前簽本票」（見原審卷八十五年三月十九日筆錄）、「李
      曾榮等總共八人逼其簽本票」（見原審卷八十四年五月三十日筆錄），復與其
      在警訊時所供係九人強迫伊簽本票，有所出入。
（三）證人林建通於警訊時證稱：「九月七日晚上十時二十分，甲○○又打電話與乙
      ○○連絡，問乙○○在何處，電話中就說在門口，甲○○便走出外面與乙○○
      相會」（偵卷第十四頁），甲○○走出林建通住處前，是其主動與乙○○通話
      ，和甲○○於警訊所供：係乙○○開車至林建通住處門口打電話叫伊出去外面
      （偵卷第八頁）之情節不合，證人林建通所供被告至其住處之時間，先則證稱
      ：「甲○○晚上九時許到我家」（偵卷第十三頁反面），嗣於原審調查時卻改
      口稱：「當天晚上甲○○大約九點半至十點間到我家」（見原審卷八十四年八
      月三日筆錄），所述之時間已有不合，與上開被告於警訊時原供稱係晚上九點
      至林建通家，後改稱是九點三十分至林建通宅之情形相同，顯見林建通之證述
      係配合被告之陳述而更易，其證言是否真實，已值懷疑，且林建通宅之（○四
      ）0000000號電話，於當晚八時三十八分四十六秒至八時五十分四十六
      秒間，連續四次聯絡被告之○六○─五九九八○○號呼叫器，有前揭交通部豐
      原電信局之通話紀錄可稽，而林建通前開於警訊時證稱：被告係在晚上九時許
      至其住處，既然即將見面，何需在前十分鐘至半小時內密集通話聯絡？而乙○
      ○於八十三年九月七日當天均未曾主動以住處之（○四）0000000號電
      話、公司之（○四）0000000號電話及其前開○九○─四五五九九六號
      行動電話，聯絡林建通宅之（○四）0000000號電話、或被告之○六○
      ─五九九八○○呼叫器，分別有交通部大甲電信局八十三年十一月十四日甲業
      （八三）字第一六五號函、交通部台灣中區電信管理局八十三年十一月二十四
      日營帳（八三）字第六六一二號函等所附之通話紀錄可稽（見偵查卷第四九、
      五四頁），故林建通在警訊時所證：「甲○○先到我家，未到前，乙○○曾打
      好幾通電話問被告有沒有去，．．過不了多久，乙○○又打電話來要找甲○○
      。」（偵卷第十三頁反面）、及在原審調查時所證：「當天晚上被告到我家前
      ，乙○○曾打電話來找過被告」（原審卷八十四年八月三日筆錄）均與通話紀
      錄之內容不符。林建通於警訊時所證：「大概過十幾分鐘不見他們人影，．．
      因已晚要關門，便進去打呼叫器呼叫被告，卻未得到被告之回電，直到夜間十
      二時過後，才得到被告回電」（偵卷第十四頁反面），亦與通話紀錄不符，因
      林建通之（○四）0000000號電話呼叫被告之呼叫器係在晚上十一時四
      十四分七秒及同時分二十九秒，有上開交通部豐原電信局之通話紀錄可憑，並
      非林建通所述之被告離去後十幾分鐘（即晚上十時四、五十分許），且接近晚
      上十二時之通話紀錄係林建通呼叫被告，而非被告之回電，又既然被告與乙○
      ○係在其住處前未告知即不知去向，林建通何以只呼叫被告，且在未得到被告
      之回電後，未順便呼叫乙○○以問其行蹤？再就被押情形，林建通於警訊時僅
      證稱：「被告走出外面與乙○○相會，我看到乙○○駕駛ＰＣ－七一一七號克
      萊斯勒車停在我家前，當時我僅看到被告走到乙○○駕駛座前，過一會，我又
      出去看一下，車內出來一人我不認識，我以為他們會進來泡茶，大約經過二、
      三分鐘沒看到他們進來，我又出去看，就沒看到車子及人影」（偵卷第十四頁
      正反面），其在李曾榮流氓案件中更証稱：「我沒有看到下車的人有押被告上
      車的動作，被告如何上車，我也沒看到。」（感裁卷八十四年九月八日筆錄）
      ，足見其並未目睹甲○○係如何離開，是否有遭乙○○等人強押上車，且所証
      車上只有一人下車，和其在上揭流氓案件中所證：「乙○○在車內駕駛座，．
      ．我看到從乙○○的車內下來另外二人」（感裁卷八十四年九月八日筆錄）之
      情節不一，又與被告所供：係乙○○與另三人下車」（原審卷八十四年八月三
      日筆錄）之情節相違。
（四）被告雖曾指稱案發當晚有一綽號「小大頭」男子（即指李曾榮）駕駛廂型車至
      大肚山與乙○○會合，共同逼令簽發本票，乙○○所駕之克萊斯勒自小客車於
      八十三年九月七日晚上，押伊前往大肚山上時，發生車禍撞到機車，該車之左
      前後車門玻璃均破裂，肇事後就逃逸（偵卷第九頁反面），伊係在大肚山上一
      排住家之樓房被強迫簽下本票云云（偵卷第八頁反面）。而乙○○謂其克萊斯
      勒自用小客車車禍確於八十三年九月七日案發當天下午三時許，因駕駛不慎，
      撞及電桿所致，並提出義承汽車配件有限公司（下稱義承公司）出具之估價單
      、工作明細表及車輛修護紀錄卡為證（見原審卷第一○三至一○五頁）。據該
      公司人員丙○○於臺灣高等法院臺中分院審審理時證稱，乙○○車輛之估價單
      ，係伊於八十三年九月七日所製作的，工作明細表所載「八日一時」，應係同
      月八日下午一時，因晚間沒有上班，修護紀錄表登載為八十三年九月八日，公
      司作業流程係汽車進廠修理後，先填估價單再修理，工作明細表是派工單，應
      在估價後再派工修理，或與估價同時派工，修護紀錄卡，則係車輛修完後，工
      作小組紀錄修理項目，做存檔之用等語（見該院刑事卷第九八、九九頁），且
      參以該證人丙○○於原審證稱，依估價單記載，乙○○之車係於八十三年九月
      七日送修，公司是早上八點半至下午五點上班，其餘時間休息等語，足認自訴
      人之小客車應係於當天白天即已送修，並非於當日晚上始撞壞送修，應無可疑
      。從而乙○○顯未以該自用小客車強載被告至大肚山上。證人林建通於警訊所
      證案發當晚乙○○駕該車至其住處找被害人被告時，伊見其座車完好，未有任
      何撞損情形（見偵卷第十四頁背面），其真實性，亦有可議，是被告所指乙○
      ○開車押其上大肚山上發生車禍之情，不能認為真實。至被告所稱被押簽本票
      之地點，証人即台中縣警察局大甲分局警員楊福生於報案後翌（八）日下午，
      曾陪同被告循其所指被迫簽發本票之房子尋找，迄當日天黑，皆未能覓得，且
      被告所指被迫簽發本票之一排排房子，業經警員及被告找遍，連類似的均未尋
      獲等情，亦據楊福生結証屬實（原審卷八十五年七月二十七日筆錄），亦難證
      明被告有被押至大肚山上某屋內簽發本票之情。
（五）被告在上開盜匪案件原審調查時雖供稱：「我不知乙○○為何要把我強押上山
      ，我與他沒有債務糾紛，但我有向他借過票，可是沒有欠錢，當時乙○○沒說
      為何要簽本票，卷附票號ＴＨ○七○一四○號，面額五百萬元之本票即為當晚
      被迫簽下八張本票中之一張」（原審卷八十五年十一月二十五日、三月十九、
      八月三日筆錄）、其在李曾榮流氓案件中亦供稱與乙○○、李曾榮及乙○○之
      母親李陳曾均無金錢往來，也無債權債務關係，僅陸續向李曾森借款七十萬元
      （感裁卷八十四年七月七日筆錄）云云。惟其在警訊時已供稱：「乙○○曾借
      我五張支票，分別是三張二十五萬元、二張十萬元，共九十五萬元，這五張支
      票均未支付」（偵卷第九頁），在李曾榮流氓案件中另供稱：「其中一張支票
      是乙○○轉讓給我的，面額十萬元，我給十萬元之現金，其他四張支票他開給
      我後，要我幫他調現，其中部分款項他同意讓我使用，部分金額約七十萬元（
      感裁卷八十四年七月七日筆錄），與其在原審調查時所供無金錢往來債務關係
      之說法已有不符，且若非資金往來關係密切，焉有可能同意讓其使用部分金額
      ？李曾榮於其流氓案件調查時供稱：「乙○○與甲○○二人有金錢往來，但不
      關我事。」（感裁卷八十四年六月十三日筆錄），證人林建通於原審調查時亦
      証稱：「我只知道甲○○與乙○○間經常有金錢往來，但是我不清楚」（原審
      卷八十四年八月三日筆錄），其在警訊時復證稱：「八十三年九月七日晚上甲
      ○○到我家目的是要拿回一張面額二十五萬元之支票，甲○○本人拿二十五萬
      元交給我要換回這張支票，是乙○○開出的」（偵卷第十三頁反面）、證人楊
      翠雲即乙○○代書事務所之會計兼助理員証稱：「甲○○時常來乙○○之代書
      事務所借支票及借錢」（偵卷第二十一頁反面）。再者，證人李曾森於原審調
      查時証稱：「甲○○向我借了一百多萬元，在案發前乙○○說要代甲○○還，
      我想只要錢拿回來就好，於是就把甲○○開的本票及借據交給乙○○」（原審
      八十四年八月三日筆錄）。綜合上開諸證人之證言可知，被告與自訴人彼此間
      應有密切之金錢往來關係。又被告陸續向乙○○之母李陳曾借款，該款係李陳
      曾從台中區中小企業銀行李盛發（乙○○之父親）之活期儲蓄第五九七九帳號
      、一九二八六帳號及李陳曾之活期儲蓄帳號一九二九三號內提出交由乙○○借
      予被告，亦據乙○○提出存摺收支明細四本可稽，據此更足以證明被告所稱與
      自訴人並無任何債權債務關係云云，顯非事實，被告企圖以此謊言誣陷自訴人
      之目的，至為灼然。
（六）再者，自訴人於八十三年九月七日當天正在搬家，由其住處搬至台中縣大甲鎮
      ○○路一一○之二二號二樓做代書業務，未離開大甲，當時現場尚有楊翠雲及
      伊之父母，該事實核與楊翠雲於警訊時所證：「八十三年九月七日晚上九時至
      十二時許乙○○仍在大甲鎮○○路一一○之二二號二樓代書事務所內整理業務
      ，因剛搬過去，重新整理，伊因業務關係，一直陪著整理各項業務之存放，尚
      有乙○○之父母二人在現場，大家至晚上十二時才一起離開」（偵卷第二十一
      頁反面）之情節相符。且李曾榮於原審調查時亦供稱九月七日當天早上和會計
      陳錦鳳一起在台中雨蝶企業有限公司上班，下午四、五點才和陳錦鳳一起回花
      壇，當時因分店要開張，當晚都在彰化工廠，加班到很晚，在場有陳錦鳳、高
      來福等人，晚上朋友許明正找伊泡茶聊天至凌晨十二時許（原審卷八十四年八
      月三日筆錄），核與証人陳錦鳳及在李曾榮雨蝶公司花壇分店任打雜之臨時工
      高來福所証之情節大致相符，陳錦鳳証稱：「八十三年九月七日白天到台中總
      公司上班，下午回花壇的分店，．．當時因店裡很忙，我們一直加班到很晚，
      才在泡茶，當時有李曾榮的朋友許明正，還有公司的員工，和阿伯等人在場，
      」（同上日筆錄）、高來福証稱：「八十三年九月七日當天我從早上就開始工
      作，李曾榮白天到台中上班，約下午回到花壇的店．．那段期間李曾榮的工廠
      才開始做，每天都做得很晚」（原審卷八十四年九月十二日筆錄）。足見案發
      當晚，自訴人及李曾榮分別在大甲及彰化縣花壇鄉，並未至豐原乃至大肚山上
      。
    綜上事證，自訴人並未有被告所誣指之不法犯行，至為顯豁。詎被告竟編織謊言
    ，設詞誣陷自訴人，意圖使自訴人受刑事處分，以達到其免除積欠自訴人之母債
    務之目的。因認被告涉犯刑法第一百六十九條第一項之誣告罪嫌云云。
二、自訴人認被告甲○○涉犯前開犯行，無非係以被告對自訴人提出盜匪罪之告訴，
    業經本院八十四年度訴字第一三六三號刑事判決、臺灣高等法院臺中分院八十九
    年度重上更（一）字第四四號判決無罪確定，為其論據。
三、按不能證明被告犯罪者，應諭知無罪之判決，刑事訴訟法第三百零一條第一項定
    有明文。復按誣告罪之成立，須其申告內容完全出於憑空捏造，若所告尚非全然
    無因，只因缺乏積極證明，致被誣告人不受訴追處罰者，尚難遽以誣告論罪；又
    誣告罪之成立，以告訴人所訴被訴人之事實必須完全出於虛構為要件，若有出於
    誤會或懷疑有此事實而為申告，以致不能證明其所訴之事實為真實，縱被訴人不
    負刑責，而告訴人本缺乏誣告之故意，亦難成立誣告罪名，最高法院分別著有四
    十三年臺上字第二五一號及四十四年臺上字第八九二號判例可資參照。又誣告罪
    之成立，須其申告內容完全出於憑空捏造，若所告尚非全然無因，衹因缺乏積極
    證明致被誣告人不受訴追處罰者尚難遽以誣告論罪。（最高法院四十三年度台上
    字第二五一號判例參照）。訊據被告堅決否認有自訴人所指之上揭誣告犯行，辯
    稱：伊前開對自訴人所提起涉犯有盜匪罪嫌之告訴乃確有其事，而該案事後係因
    證據不足，始判決無罪，惟不能僅因所提之告訴經判決無罪，即認定伊有誣告之
    犯行等語。經查：
（一）被告指訴自訴人乙○○與案外人李曾榮二人於八十三年九月七日晚上九時五十
      分許約伊至臺中縣豐原市○○路六○二號林建通住處見面，當晚十時三十分許
      自訴人駕車抵該處，即以電話約伊外出，俟伊走出林建通住宅不遠，自訴人即
      與另三名不詳姓名者強將伊強押上車，並恫嚇如不依彼等指示，便將伊殺害埋
      在大肚山，使伊不能抗拒，自訴人途中並與李曾榮以行動電話聯絡，當晚十一
      時三十分許，自訴人、李曾榮分別駕車到大肚山某處會合，自訴人、李曾榮即
      與另八名不詳姓名者逼令伊簽發金額共四千零二十萬元之本票，得手後始將伊
      載至山下命伊自行下車離去，而認自訴人、李曾榮共同涉犯懲治盜匪條例第五
      條第一項第一款之盜匪罪嫌之情，雖據檢察官提起公訴，且經法院審理後，因
      不能證明被告所述之事實為實在，業經判決自訴人及案外人李曾榮無罪確定在
      案，有本院八十四年度訴字第一三六三號刑事判決、臺灣高等法院臺中分院八
      十九年度重上更（一）字第四四號刑事判決（下稱原確定判決）在卷足稽，然
      是否僅以被告所指訴之事實不能證明犯罪，而據此即推論被告有誣告之犯意，
      非無可疑。
（二）自訴人所稱其被訴涉犯盜匪罪嫌之告訴案件中，固以告訴人即被告所述與自訴
      人以電話或呼叫器連繫之時間與電話通聯紀錄不符，而認定被告所述之事實並
      不實在，然依卷附之交通部豐原電信局八十三年十一月十一日豐營二（八三）
      字第五○九二號函所附之通聯紀錄（偵查卷第六四頁）所載，自訴人之行動電
      話於案發當日即八十三年九月七日有二次受話紀錄，通話人均是林建通宅之電
      話，時間分別是晚上九時五十五分十秒至同時分二十五秒及十時二十五分十八
      秒至同時分二十九秒，顯見在證人林建通住處曾有人以電話與自訴人連繫之事
      實，而證人林建通復於本院審理該案時到庭結證稱：被告當天晚上大約九時三
      十分至十時至其住處，在被告到之前自訴人曾打電話找過被告，在被告到達住
      處後，被告曾打電話給自訴人等語（見該案本院刑事卷第八三頁），足認被告
      所述曾在證人林建通處以電話與自訴人連繫之事實，應屬可採，況自訴人若真
      欲以電話與被告連繫，亦不必然需以自己所有之行動電話為之，可以公共電話
      或借用他人之電話為之，且人之記憶常因時間之經過而對細節有所遺忘，則證
      人林建通與被告對於案發當日被告與自訴人見面之時間、自訴人出現之詳細時
      間及被告至證人林建通住處之時間等細節，前後不一，亦在所難免，尚難據此
      認定被告與證人林建通事後有串供之事實，是僅以被告所述與自訴人以電話連
      繫或見面之時間略有差異，或查無自訴人與被告或證人林建通住處通話之電話
      紀錄等情，難率以認定被告所述自訴人曾與伊約定在證人林建通住處見面之情
      乙節非屬真正。
（三）再者，自訴人復以告訴人於原審調查時先後所述有幾人強押伊上車之事實，前
      後陳稱之情節不同，況自訴人與被告交情不錯，應無強押被告之理，且若要強
      押被告，理應將之押在後車座中間位置，始可防止被告逃走，且易於掌控，焉
      有讓被告坐在右前座之理，又當時被告既在林建通住處外面，若認自訴人車後
      座之數人將對其不利，為何不拔腿就跑或高聲求救，俾林建通可對其救援，又
  若被告係被強迫簽下本票，何以除六張五百萬元及一張一千萬元之本票外，尚
      有一張二十萬元之零頭本票等情，而認定被告於該案所述之事實應屬子虛云云
      ，惟自訴人及其母與被告間確有債權債務關係，且自訴人與被告有二年之交情
      ，已據自訴人自陳在卷，況本件自訴人與被告係相約在證人林建通住處見面，
      且證人林建通亦證稱：「：：：我有見到乙○○駕車後面還有二人坐著，我就
      回店裡：：：另有二人下車，我以為他們要下來泡茶, 所以我又回店去，過一
      下，沒見到人進來，出去看才知道他們都走了：：：。」等語（見該案本院刑
      事卷第八三頁），因被告與自訴人早已熟識，則被告在毫無心理防備之情形下
      ，步出屋外與自訴人會面後，突遭自訴人及其他人強押上車而不及反應，始未
      向林建通求救，衡情應屬可能；又被告與自訴人之母間既存有債權債務關係，
      則自訴人為求得債權之擔保，強迫被告簽發本票中含有二十萬元之零頭本票，
      亦不突兀；而被告究竟遭幾人強押上車，前後供述雖有不一，然因被告在該案
      中係屬被害人，對於事實有所誇大，難謂顯然逸脫常情，自難僅以被告對於事
      實之描述有所誇大，而否定被告所述主要情節之真實性。
（四）又被告於案發後向警察局報案時已明確指有一綽號「小大頭」男子，於案發當
      晚駕駛廂型車至大肚山與乙○○會合，並共同逼令其簽發本票，復指稱乙○○
      駕駛克萊斯勒黑色小客車押伊往大肚山途中，曾與另一機車相撞，致該小客車
      左側毀損在卷（見偵卷第八頁背面、第九頁背面），而案外人李曾榮於該案原
      審調查時，自承其綽號叫「小大頭」，不認識被害人即被告甲○○（見本院刑
      事卷第五一、五二頁），且經自訴人陳稱在卷，況自訴人亦承認其小客車於案
      發當天確發生車禍，致車身左側受損送修之緣由等語，則若被告當日未遭自訴
      人及案外人李曾榮等人強押上車，何能知悉與伊不相識之李曾榮之綽號為「小
      大頭」？又何以能知悉自訴人所駕駛之車輛在當日曾受有毀損？顯見被告於該
      案之指述應屬有據。雖自訴人陳稱當日所駕駛之車輛發生車禍時間為當日下午
      三時許，且因駕駛不慎，撞及電桿所致，並提出義承公司出具之估價單、工作
      明細表及車輛修護紀錄卡為證（見該案本院刑事卷第一○三至一○五頁），且
      原確定判決據義承公司人員丙○○所稱，自訴人所駕駛之汽車估價單係其於八
      十三年九月七日所製作，工作細目表所載「八日一時」應係同月八日下午一時
      ，因晚間沒有上班，而依估價單記載，乙○○之車係八十三年九月七日送修，
      公司是早上八點半至下午五點上班，其餘時間休息等語，認自訴人之小客車應
      係於當天白天即已送修，否定被告此項指訴之真實性。然依卷附工作明細表左
      上角登記時間之記載，雖因係影本關係，無法辨明其年、月為何，但仍可隱約
      看出係八日一時，其車輛修護紀錄卡登記日期則明載為八十三年九月八日，則
      該工作明細表所載之「八日一時」究係凌晨一時或下午一時非無疑問，況證人
      丙○○於原審已證稱自訴人之小客車係八十三年九月八日報出險的，至於車子
      那天進場伊不清楚等語（見本院刑事卷第一一七頁背面），則證人丙○○又何
      以能在臺灣高等法院臺中分院審理時明確指出自訴人所有之汽車之送修日期？
      是證人丙○○此部分之證言先後已屬矛盾，不應採信。又參之證人林建通於警
      訊證稱案發當晚乙○○駕該克萊斯勒小客車至其住處找被害人時，伊見其座車
      完好，未有任何撞損情形（見偵卷第十四頁背面），則若如自訴人所言其所有
      之汽車在案發當日下午即已送修，當日並未駕車外出，被告又何以能知悉自訴
      人所有之汽車左側前門處受有損壞？是被告之該項指訴並非全無可採，上開義
      承公司出具估價單上所載日期是否確係自訴人所有之汽車進廠送修日期，頗有
      可疑，是僅憑該估價單所記載之日期即認定自訴人所駕駛之車輛已於八十三年
      九月七日白天即入廠修理，尚嫌速斷。再者，因被告供稱遭自訴人強押上車之
      時，頭部遭其他人壓制而未能抬頭，且案發當時已近深夜十一時，視線不良，
      被告復突遭強押上車，心中之恐懼自不在話下，則被告因情緒影響，致記憶模
      糊，而未能與前來處理之員警尋及遭強押簽發本票之地點，衡情應屬可能，故
      亦難僅以被告與警員楊福生於報案後翌日下午至現場尋覓被告被迫簽發本票之
      地點未果，而認定被告所述之事實乃為虛構。
（五）自訴人復謂被告在上開盜匪案件原審調查時雖供稱：「我不知乙○○為何要把
      我強押上山，我與他沒有債務糾紛，但我有向他借過票，可是沒有欠錢，當時
      乙○○沒說為何要簽本票，卷附票號ＴＨ○七○一四○號，面額五百萬元之本
      票即為當晚被迫簽下八張本票中之一張」（原審卷八十五年十一月二十五日、
      三月十九、八月三日筆錄）、亦供稱與自訴人、李曾榮及乙○○之母親李陳曾
      均無金錢往來，也無債權債務關係，僅陸續向李曾森借款七十萬元（感裁卷八
      十四年七月七日筆錄）云云。惟被告於警訊時已供稱曾向自訴人借款（偵卷第
      九頁），且經證人李曾榮、林建通、楊翠雲證稱屬實，足認被告與自訴人彼此
      間應有密切之金錢往來關係，又被告陸續向乙○○之母李陳曾借款，該款係李
      陳曾從台中區中小企業銀行李盛發（乙○○之父親）之活期儲蓄第五九七九帳
      號、一九二八六帳號及李陳曾之活期儲蓄帳號一九二九三號內提出交由乙○○
      借予被告，亦據乙○○提出存摺收支明細四本可稽，據此更足以證明被告所稱
      與自訴人並無任何債權債務關係云云，顯非事實，被告與自訴人及自訴人之母
      間是否存有債權債務關係，乃屬民事糾葛，然尚難因被告否認該債務關係之存
      在，而遽認被告有企圖以謊言誣陷自訴人之犯意，況自訴人所持有之被告所簽
      發面額五百萬元之本票一張，亦經被告提起確認本票債權不存在之訴確認在案
      ，有本院八十四年度沙簡字第一七七號民事判決一份在卷可稽，益證被告確曾
      因民事糾葛，而有簽發本票予自訴人之情事，則被告指稱曾遭脅迫簽發本票並
    非無據。
（六）末查，自訴人雖陳稱於八十三年九月七日案發當日正在搬家，並未離開大甲，
      亦未至豐原或大肚山上云云，固據證人楊翠雲於警訊、案外人李曾榮於原審調
      查時、證人陳錦鳳及在李曾榮雨蝶公司花壇分店任打雜之臨時工高來福證稱屬
      實，然證人高來福、陳錦鳳與李曾榮於本院八十四年度感裁字第六十二號李曾
      榮檢肅流氓條例案件審理時經隔離訊問，高來福證稱該彰化縣花壇鄉工廠係一
      、二樓建物，店面在一樓，二樓堆置雜物，案發當晚李曾榮與另一人在一樓泡
      茶，陳錦鳳則稱該工廠是三樓建物，其公司承租一、三樓，二樓未租，伊任會
      計之職，住在三樓，案發當晚有一許姓朋友來找李曾榮，在一樓泡茶。而李曾
      榮供稱該花壇鄉工廠伊承租一、三樓，案發當晚與伊一起泡茶的包括送貨員共
      六、七人等語（見上開流氓案卷八十四年六月十三日訊問筆錄）。高來福嗣於
      該案本院原審時又稱李曾榮係案發當天下午七、八點回到花壇工廠，當時伊與
      李曾榮父親住在二樓，李某住那裡伊不清楚，有沒有會計小姐伊不知道，李曾
      榮則稱案發當天其下午四、五點回花壇，載會計陳錦鳳一起回去（見該案本院
      刑事卷第八十五、一一六頁），所供出入頗大；又自訴人於該案一審對於案發
      八十三年九月七日晚上之行蹤，供稱當天晚上十時三十分至十一時間，曾打李
      秀鳳呼叫器，李秀鳳亦曾打行動電話與其聯絡，雙方約在大甲媽祖廟見面，其
      未帶土地資料，因剛搬家一時找不到，後來其帶李女去其事務所，因剛搬過去
      ，李秀鳳未去過，所以帶李秀鳳去看一下，後來才分手，此與李秀鳳所稱當天
      晚上因自訴人資料未帶，所以說幾句話就走了等語，已有不符（見該案本院刑
      事卷第三十七頁正、背面）。況乙○○所僱會計楊翠雲於警訊證稱八十三年九
      月七日，因事務所剛搬，其一直陪乙○○整理業務，自晚上九時許一直到十二
      時左右才一起離開等語在卷（見偵卷第二十一頁背面），益見自訴人、李秀鳳
      二人所供其二人於當天晚上十時至十一時許，曾相約在媽祖廟見面之語，頗有
      可疑，足認自訴人、證人李秀鳳、楊翠雲三人對於案發當日晚上自訴人之行蹤
      之敘述，均有齟齬之處。參之李曾榮於被告指訴盜匪罪嫌中，亦同屬被告之情
      ，又證人李秀鳳為李曾榮之姐，而楊翠雲則為自訴人所僱用之會計，渠等之證
      言難免會因為偏袒自訴人而有所偏頗，則證人高來福、陳錦鳳、李曾榮、李秀
      鳳、楊翠雲等人之證言其真實性非無可疑，是僅憑上開證人之證言，即認定自
      訴人陳稱當日晚上有不在場之證明云云，是否可採，非無疑問。
四、綜上所述，被告因在該盜匪案件中係屬被害人，對於事實之描述或有所誇大，然
    此與常理無違，被告指訴自訴人與案外人李曾榮共同強押伊至大肚山上簽發本票
    之情，事後雖無證據證明，惟仍不失係伊為求判明是非曲直，對於主觀認知之「
    真實」陳述，從而，被告認定自訴人涉犯盜匪罪嫌，可認係出於主觀上之合理懷
    疑，尚非全然無因，再衡諸證人林建通於該案之警、偵訊及本院審理時均一致證
    稱：確實見過自訴人於八十三年九月七日晚上曾到其住處與被告會面等語，亦足
    佐被告所辯非不可採信，是以該案雖事後無積極證據足以證明自訴人涉有盜匪罪
    嫌之事實，然亦難據以推認被告有憑空捏造之情，自難令被告負誣告之罪責。此
    外復查無其他積極證據足資證明被告有何憑空捏造或故意攀誣自訴人之情事，尚
    不得僅憑自訴人嗣經臺灣高等法院臺中分院判決自訴人無罪確定在案，而遽指被
    告有自訴人所指之誣告犯行，不能證明被告犯罪，自應為無罪之諭知。
據上論斷，應依刑事訴訟法第三百四十三條、第三百零一條第一項，判決如主文。
中       華       民      國     九十一     年     五     月   三十一   日
                                 臺灣臺中地方法院刑事第四庭
                                     法  官  王  世  華
右正本證明與原本無異。
如不服本判決，應於判決送達後十日內向本院提出上訴狀，上訴於臺灣高等法院臺中
分院( 須附繕本 )。
                                     書記官
中       華       民      國     九十一     年     六     月     三     日
